【裁判字號】    99,消債清,38
【裁判日期】    990521
【裁判案由】    清算事件
【裁判全文】
臺灣板橋地方法院民事裁定            99年度消債清字第38號
聲  請  人  甲○○原名董錦寶.
代  理  人  連炎昌律師
上列聲請人因消費者債務清理條例聲請清算事件，本院裁定如下
：
    主  文
債務人甲○○自中華民國九十九年五月二十一日下午四時起開始
清算程序，並同時終止清算程序。
    理  由
一、按更生方案未依消費者債務清理條例第59條、第60條規定可
    決時，除有該條例第64條規定之情形外，法院應以裁定開始
    清算程序，消費者債務清理條例（下稱本條例）第61條定有
    明文。又法院開始清算程序之裁定，應載明其年、月、日、
    時，並即時發生效力。債務人之財產不敷清償清算程序之費
    用時，法院應裁定開始清算程序，並同時終止清算程序，本
    條例第83條第1項、第85條第1項亦分別定有明文。
二、經查，本件聲請人聲請更生，前經本院以97年度消債更字第
    1910號民事裁定開始更生程序在案，經本院民事執行處進行
    更生程序，而對聲請人所提出：以每3 個月為1 期，每期清
    償新臺幣（下同）22,140元，共32期，清償總金額為708,48
    0 元（清償成數約23.5％）之更生方案，採行書面可決方式
    ，於98年12月24日以板院輔98司執消債更竹字第497 號函通
    知各債權人表示意見，各債權人亦即國泰世華商業銀行股份
    有限公司、臺灣新光商業銀行股份有限公司、板信商業銀行
    股份有限公司、香港商香港上海豐銀行股份有限公司、萬
    泰商業銀行股份有限公司、台新國際商業銀行股份有限公司
    、大眾商業銀行股份有限公司、永豐商業銀行股份有限公司
    、遠東商業銀行股份有限公司（即友邦國際信用卡股份有限
    公司債權受讓人）均函覆表示不同意該更生方案，致更生方
    案未獲已申報無擔保及無優先權債權人過半數，且所代表之
    債權額，逾已申報無擔保及無優先權總債權額之二分之一之
    同意，亦即聲請人所提之更生方案，未能依本條例第60條規
    定獲得債權人會議之可決。次查，聲請人自陳任職於凱督國
    際股份有限公司，每月薪資約31,143元，有聲請人98年12月
    1 日陳報狀在卷可稽，是可得知聲請人為有薪資、執行業務
    所得或其他固定收入者，惟其自陳每月支出個人膳食費4,50
    0 元、交通費1,503 元、醫療費1,600 元、勞保費312 元、
    健保費1,179 元、瓦斯費264 元、水費256 元、電費656 元
    、電信費1,900 元、有線電視費260 元、房租4,500 元，共
    計16,930元，顯已高於行政院主計處公布之98年度臺北縣每
    人每月最低基本生活費用10,792元，再者，聲請人另列每月
    需支出扶養費6,833 元（以98年度扶養免稅額82,000元為計
    算扶養費用之標準，則每月支出為82,000÷12＝6,833 元）
    ，主張其長子（民國85年6 月生）與前夫同住，因前夫罹患
    高血壓性心臟病、無充血性心臟衰竭、二尖辮疾患、其他高
    脂質血症、其他失眠等疾病，無工作收入，並提出連續處方
    箋、診斷證明書為證（參本院97年度消債更字第1910號卷第
    83頁以下），惟據聲請人所提出之連續處方箋、診斷證明書
    觀之，尚無法證明其前夫係無工作能力之人，是依民法第11
    16條之2 規定，聲請人自應與其前夫共同分擔該扶養義務。
    又查，聲請人提出之更生方案為每3 個月為1 期，每期清償
    22,140元，共計32期，總清償金額為708,480 元，經核該清
    償方案僅佔債務總額3,015,380 元之23.5％，可認清償成數
    過低。其次，縱認聲請人所稱其前配偶無工作能力部分屬實
    ，而予以扣除扶養費用支出，聲請人表示其每月仍須支出必
    要生活費用高達16,930元，亦屬過高。承上，顯難認聲請人
    已盡全力撙節開支，更難謂聲請人所提出之更生方案適當、
    公允，是本件即無從由本院依本條例第64條第1 項之規定逕
    予認可聲請人之更生方案。綜上，應依本條例第61條規定，
    由本院裁定開始清算程序。
三、末查，依聲請人所提出之財政部臺灣省北區國稅財產歸屬資
    料清單所示，聲請人雖所有門牌號碼臺北縣土城市○○街2
    巷11號15樓、坐落臺北縣土城市○○段455 地號房地，惟業
    經本院97年度執木字第9587號拍賣抵押物強制執行事件拍定
    分配在案，有本院97年8 月1 日板院輔97執木字第9587號執
    行命令、97年8 月8 日板院輔97執木字第9587號民事執行處
    函暨分配表可稽（參本院97年度消債更字第1910號卷第27頁
    以下），除此之外，聲請人並無其他財產可供清算，且清算
    尚需清算程序費用，又參酌本件清算程序之規模，堪認聲請
    人之財產，應不敷清償清算程序之費用，難認進行清算程序
    有利於債權人及債務人。是爰依本條例第85條第1 項之規定
    ，以裁定開始清算程序，並同時終止清算程序。
四、又法院終止清算程序後，聲請人之債務並非當然免除，仍應
    由聲請人聲請或法院依職權斟酌本條例有關規定，並非當然
    為免責之裁定，聲請人就其所負債務仍應負清償之責，附此
    敘明。
中    華    民    國    99    年    5     月    21    日
                  民事第三庭  法  官  吳金芳
上為正本係照原本作成。
開始清算程序之裁定不得抗告，如不服同時終止清算程序之裁定
，應於裁定送達後10日內，以書狀向本院提出抗告，並繳納抗告
費新臺幣1千元。
中    華    民    國    99    年    5     月    21    日
                               書記官  陳昭綾

司法院資訊處製作；財團法人民間司法改革基金會備份。
